臺灣臺中地方法院刑事裁定　　　　　　　 96年度聲字第220號
聲明異議人　甲○○
受　刑　人　乙○○即王乙○○.
上列聲明異議人因受刑人偽造有價證券等案件，對檢察官之執行
指揮聲明異議（臺灣臺中地方法院檢察署檢察官94年度執更字第
1411號），本院裁定如下：
    主  文
異議之聲明駁回。
    理  由
一、聲明異議意旨略以：聲明異議人甲○○之母乙○○因偽造有
    價證券案件，經臺灣高等法院臺中分院以93年度上訴字第
    982 號判決有期徒刑3年確定，檢察官依職權發執行傳票（
    94年度執更字第1411號）並非無見。惟因乙○○患有嚴重之
    精神疾病，並經中國醫藥大學附設醫院及草屯療養院檢查鑑
    定結果均認定為罹患精神疾病，並領有重度殘障手冊，一直
    在接受治療中，因此具狀向檢察署檢察官聲請暫緩執行，然
    檢察官均未作出任何裁定裁准與否，逕以通緝之方式將乙○
    ○緝獲發監執行，聲明異議人認檢察官實有執行指揮不當之
    情事，為此依刑事訴訟法第484條之規定聲明異議云云。
二、按受刑人或其法定代理人或配偶以檢察官執行之指揮不當者
    ，得向諭知該裁判指揮之法院聲明異議，刑事訴訟法第484
    條定有明文。因而得以檢察官執行之指揮為不當而聲明異議
    之人，僅有受刑人本人或其法定代理人及配偶，如不具上開
    法定身分關係之人即無聲明異議之權。經查，本件聲明異議
    人係受刑人子，並非受刑人之法定代理人或配偶，依法自無
    對檢察官執行之指揮聲明異議之權限，是其所為聲明異議因
    不符法定程式而為不合法，應予駁回。
三、至本件聲明異議人主張受刑人乙○○確實罹患嚴重之精神疾
    病，不適入監執行，經具狀向檢察署檢察官聲請暫緩執行未
    果，逕以通緝之方式將乙○○緝獲發監執行，認檢察官實有
    執行指揮不當之情事一節。按「受徒刑或拘役之諭知而有左
    列情形之一者，依檢察官之指揮，於其痊癒或該事故消滅前
    ，停止執行：一、心神喪失者。‧‧‧」、「受刑人入監時
    ，應行健康檢查，有左列情形之一者，應拒絕收監：一、心
    神喪失或現罹疾病，因執行而有喪生之虞者」，刑事訴訟法
    第467條第1款及監獄行刑法第11條第1項第1款分別定有明文
    。依上述條文觀之，受刑人心神喪失者，固應停止執行，即
    令檢察官命其入監執行，典獄長亦應拒絕收監。經查，本件
    受刑人乙○○因罹患精神分裂症，慢性伴有急性發作，經鑑
    定結果，認被告確實因精神障礙以至於無法依其辨識而行為
    之能力，其身心狀態已達前開規定之心神喪失之程度，無法
    參與案件之審判，於被告心神喪失回復以前應停止審判等情
    ，有臺灣高等法院臺中分院93年度重上更（二）字第237號
    裁定附卷可憑。執行檢察官於緝獲受刑人到案發監執行後，
    依據前開臺灣高等法院臺中分院之裁定，認受刑人確有刑事
    訴訟法第467條第1款所列之事由，業於96年1月19日釋放受
    刑人，並請轄區警員聯絡聲明異議人前往接回受刑人等情，
    亦有臺灣臺中地方法院檢察署96年1月23日中檢惠執繩96執
    聲他92字第051273號函及該署檢察官釋票回證聯各1紙在卷
    可參（見該署96年度執更緝字第6號、執聲他字第92號卷）
    。綜上所述，本件執行檢察官於緝獲受刑人到案發監執行後
    ，經核受刑人確符合刑事訴訟法第467條第1項之心神喪失事
    由，即釋放受刑人，並於96年1月19日囑其家屬接回，是以
    聲明異議人以執行檢察官拒絕暫緩受刑人執行之聲請，認執
    行檢察官指揮之執行不當而聲明異議一節，亦失其所據及實
    益，併此敘明。
四、應依刑事訴訟法第486條，裁定如主文。
中　　華　　民　　國　　96　　年　　3 　　月　　8 　　日
　　　　　　　　　臺灣臺中地方法院刑事第五庭
                      法　官　吳崇道
以上正本證明與原本無異。
如不服本裁定，應於送達後5日內，向本院提出抗告狀。
　　　　　　　　　　　書記官　黃舜民
中　　華　　民　　國　　96　　年　　3 　　月　　8 　　日
